【裁判字號】    95,訴,962
【裁判日期】    951207
【裁判案由】    貨物稅
【裁判全文】
臺北高等行政法院判決
                                     95年度訴字第00962號
                              .
原      告  通達電子有限公司
代  表  人  甲○○
訴訟代理人  廖永煌  律師
被      告  財政部臺灣省北區國稅局
代  表  人  凌忠嫄（局長）
訴訟代理人  乙○○
上列當事人間因貨物稅事件，原告不服財政部中華民國95年1月
24日台財訴字第09400648290號訴願決定，提起行政訴訟。本院
判決如下：
    主  文
原告之訴駁回。
訴訟費用由原告負擔。
    事  實
一、事實概要：
    原告於92年1月至3月間受託代製應稅之影音光碟機，漏報出
    廠數量398具及貨物稅額新臺幣（下同）526,558元，案經被
    告於92年9月22日查獲，乃核定補徵其漏報稅額526,558元，
    並按其所漏稅額處5倍之罰鍰計2,632,700元（計至百元止）
    。原告不服，申請復查，未獲變更，提起訴願，亦遭駁回，
    遂向本院提起本件行政訴訟。
二、兩造聲明：
    (一)原告聲明：
      1.訴願決定、復查決定及原處分均撤銷。
      2.訴訟費用由被告負擔。
    (二)被告聲明：
      1.駁回原告之訴。
      2.訴訟費用由原告負擔。
三、兩造爭點：
    被告以原告於92年1月至3月間受託代製應稅之影音光碟機，
    漏報出廠數量398具及貨物稅額526,558元為由，核定補徵其
    漏報稅額526,558元，並按其所漏稅額處5倍之罰鍰計
    2,632,700元，是否有據？
四、兩造陳述：
    (一)原告主張：
      1.依貨物稅條例第2條第1項第2款、第11條第1項第5款5之
        規定，「委託代製之貨物，為受託之產製廠商。」固為
        貨物稅之納稅義務人，惟其所謂「代製」之貨物，必須
        係「代製」廠商所自行產製之貨物為限，始符合法律規
        定，而得為適格之納稅義務人。然本件原告係經營各種
        電子零組件之製造、裝配加工及買賣等業務，關於系爭
        貨物僅係受承遠科技股份有限公司（下稱承遠科技公司
        ）委託代為裝配零件以收取代工費而已，並非是產製本
        件貨物之廠商，不符合「產製廠商」之要件，是應無上
        開規定之適用。且系爭貨物之半成品材料，均係由承遠
        科技公司所提供，經由原告代工組裝完成後，即將完工
        之貨物運回承遠科技公司，由該自行處理，該貨物是否
        由該出廠或銷售，與原告並無任何關係，被告殊不應將
        原告視為產製系爭貨物之廠商。是以原告實非系爭貨物
        稅之納稅義務人，而本件貨物稅之納稅義務人應係承遠
        科技公司，被告竟以原告當作本件貨物稅之納稅義務人
        ，令負繳納稅捐併加裁處罰鍰之義務，認事用法均有違
        誤。
      2.貨物稅條例第11條第1項規定，稅率13﹪係從價課徵並
        非按完稅價格，被告認應按完稅價格加徵13﹪，無非稅
        上加稅，實有「重複課稅」之違法云云。
    (二)被告主張：
      壹、本稅部分：
      1.原告於92年1 月至3 月期間接受承遠科技公司委託產製
        影音光碟機BDM-2100產品698 具出廠，經原查於該年9
        月22日查獲漏報398 具，有說明書、進料驗收入庫單影
        本及財政部臺北市國稅局函復相關資料可參，遂核定補
        徵應納稅額526,558 元。
      2.原告訴稱其接受承遠科技公司委託代工，並依該公司提
        供之數量及金額繳納貨物稅，非產製廠商，當無繳納貨
        物稅之義務，且稅率13﹪是從價課徵並非按完稅價格，
        無非稅上加稅云云，查原告係貨物稅廠商，受託產製影
        音光碟機，屬受託之產製廠商，依貨物稅條例第2條第
        1項第2款、第11條第1項第5款、第13條、第15條及第23
        條第1項前段規定，原告係該應稅貨物之納稅義務人，
        又貨物稅從價課稅本以應稅貨物之完稅價格為基礎，其
        主張係屬誤解，原核定並無不合。
      貳、罰鍰
      本件違章事證明確已如前述，原告雖於本年10月20日補繳
      稅款861,158元，並於次日補申報，惟原查已於同年9月22
      日發函調查，原告於稽徵機關調查後始補報，不符合稅捐
      稽徵法第48條之1第1項第2款免罰之規定，原按補徵稅額
      526,558元處5倍罰鍰2,632,700元（計至百元止）並無違
      誤等語。
    理  由
一、原告起訴時，被告之代表人為張盛和，嗣已變更為許虞哲，
    並由許虞哲聲明承受訴訟，有其提出之聲明承受訴訟狀附卷
    可稽，核無不合，應予准許，合先敘明。
二、按「貨物稅於應稅貨物出廠或進口時徵收之。其納稅義務人
    如左：二、委託代製之貨物，為受託之產製廠商。」；「電
    器類之課稅項目及稅率如左：五、錄影機：凡用電力錄、放
    影像音響之機具…從價徵收百分之十三。」；「產製廠商當
    月份出廠貨物之應納稅款，應於次月15日以前自行向公庫繳
    納，並依照財政部規定之格式填具計算稅額申報書，檢同繳
    款書收據向主管稽徵機關申報…」，貨物稅條例第2 條第1
    項第2 款、第11條第1 項第5 款及第23條第1 項前段各定有
    明文。且「納稅義務人有左列情形之一者，除補徵稅款外，
    按補徵稅額處5 倍至15倍罰鍰：七、短報或漏報出廠數量者
    。」，貨物稅條例第32條第7 款定有明文。又「納稅義務人
    自動向稅捐稽徵機關補報並補繳所漏稅款者，凡屬未經檢舉
    、未經稽徵機關或財政部指定之調查人員進行調查之案件，
    左列之處罰一律免除…二、各稅法所定關於逃漏稅之處罰。
    」，稅捐稽徵法第48條之1 第1 項第2 款亦定有明文。
三、本件原告於92年1月至3月間受託代製應稅之影音光碟機，漏
    報出廠數量398具及貨物稅額526,558元，案經被告於92
    年9月22日查獲，乃核定補徵其漏報稅額526,558元，並按其
    所漏稅額處5倍之罰鍰計2,632,700元（計至百元止）。原告
    不服，申請復查，未獲變更，提起訴願，亦遭駁回等情，為
    兩造所不爭，且有上開各該函文、原處分、復查決定書及訴
    願決定書等件影本附原處分及訴願機關卷可稽。
四、原告主張其接受承遠科技公司委託代工，並依該公司提供之
    數量及金額繳納貨物稅，非產製廠商，當無繳納貨物稅之義
    務，且稅率13﹪是從價課徵並非按完稅價格，無非稅上加稅
    云云，惟其主張為被告所否認。被告則稱原告係貨物稅廠商
    ，受託產製影音光碟機，屬受託之產製廠商，依貨物稅條例
    規定，原告係該應稅貨物之納稅義務人，又貨物稅從價課稅
    ，本以應稅貨物之完稅價格為基礎等語，資為爭議。
五、本稅部分：
    經查，本件原告係貨物稅廠商，並受承遠科技公司委託代工
    產製影音光碟機，核屬受託之產製廠商等情，為兩造所不爭
    。又委託代製之貨物，其貨物稅之納稅義務人為受託之產製
    廠商，亦為貨物稅條例第2 條第1 項第2 款所明文規定。準
    此，原告係本件系爭貨物之納稅義務人無誤，自應負擔貨物
    稅之申報及繳納義務；至於其與委託人間若有關於稅賦之約
    定，核係私人債權債務之關係，尚不影響其公法上之稅捐義
    務。故本件被告對原告課徵系爭貨物稅，於法並無不合。原
    告主張其無納稅義務云云，並不足採。
六、罰鍰部分：
    本件違章事證已臻明確，原告雖於92年10月20日補繳稅款
    861,158 元，並於次日補申報，惟本件被告已於92年9 月22
    日發函調查，有被告所屬桃園分處調查函影本附原處分卷可
    稽；原告於稽徵機關調查後始補報，核與稅捐稽徵法第48條
    之1 第1 項第2 款免罰之規定，尚有未合。原處分依法按補
    徵稅額526,558 元處5 倍罰鍰2,632,700 元（計至百元止）
    ，並無違誤。
七、從而，被告以原告於92年1月至3月間受託代製應稅之影音光
    碟機，漏報出廠數量398具及貨物稅額526,558元為由，核定
    補徵其漏報稅額526,558元，並按其所漏稅額處5倍之罰鍰計
    2,632,700 元，於法並無不合。復查及訴願決定遞予維持，
    亦無違誤。原告徒執前詞，訴請撤銷，為無理由，應予駁回
    。
據上論結，本件原告之訴為無理由，爰依行政訴訟法第98條第3
項前段，判決如主文。
中    華    民    國    95    年    12    月    7     日
                       第五庭審判長法  官  張瓊文
                                   法  官  王碧芳
                                   法  官  蕭忠仁
上為正本係照原本作成。
如不服本判決，應於送達後20日內，向本院提出上訴狀並表明上
訴理由，如於本判決宣示後送達前提起上訴者，應於判決送達後
20日內補提上訴理由書（須按他造人數附繕本）。
中    華    民    國    95    年    12    月    7     日
                                   書記官  蕭純純


司法院資訊處製作；財團法人民間司法改革基金會備份。
